臺灣板橋地方法院刑事判決　　　　　　　 94年度訴字第537號
公　訴　人　臺灣板橋地方法院檢察署檢察官
被　　　告　甲○○
選任辯護人　彭安國律師
上列被告因違反槍砲彈藥刀械管制案件，經檢察官提起公訴（94
年度偵字第2835號），本院判決如下：
    主  文
甲○○未經許可，寄藏可發射子彈具有殺傷力之改造手槍，處有
期徒刑壹年拾月，併科罰金新臺幣拾萬元，罰金如易服勞役，以
新臺幣玖佰元即銀元佰元折算壹日。
扣案具殺傷力仿WALTHER 廠PPK/S 型半自動手槍製造之玩具手槍
換裝土造金屬槍管改造而成之改造手槍壹支（含彈匣壹個，槍枝
管制編號：0000000000）、具殺傷力仿FN廠半自動手
槍製造之玩具手槍換裝土造金屬槍管改造而成之改造手槍壹支（
含彈匣壹個，槍枝管制編號：0000000000）與具殺傷
力之土造子彈壹顆均沒收。
    事  實
一、甲○○前有違反毒品危害防制條例、偽造貨幣、贓物、竊盜
　  、公共危險、傷害、違反槍砲彈藥刀械管制條例等前科，因
    保外就醫，均尚未執行完畢（本案不構成累犯）。其明知槍
    砲彈藥刀械管制條例所管制具有殺傷力之槍枝及子彈，非經
    中央主管機關許可，不得寄藏或持有，竟未經許可，於民國
    93年11月底某日，基於寄藏可發射子彈具有殺傷力之改造手
    槍及持有可發射子彈具有殺傷力之改造手槍與土造子彈之犯
    意，向其真實姓名年籍不詳綽號「小楊」之友人借用仿WALT
    HER 廠PPK/S 型半自動手槍製造之玩具手槍換裝土造金屬槍
    管改造而成，可發射子彈，具有殺傷力之改造手槍（含彈匣
    1 個，槍枝管制編號：0000000000）1 支與具有殺傷力之土
    造子彈2 顆，並同時收受「小楊」交付託其保管之仿FN廠半
    自動手槍製造之玩具手槍換裝土造金屬槍管改造而成，可發
    射子彈，具有殺傷力之之改造手槍1 支（含彈匣1 個，槍枝
    管制編號：0000000000），且將上開仿WALTHER 廠PPK/S 型
    之改造玩具手槍與土造子彈2 顆藏放於其車牌號碼0519-KD
    號之自小客車車內，上開仿FN廠之改造玩具手槍則藏放於其
    臺北縣中和市○○路127 巷18弄24之1 號住處1 樓樓梯間之
    下方。嗣於94年1 月28日凌晨2 時許，甲○○駕駛其上開自
    小客車，攜帶前揭仿WALTHER 廠之改造玩具手槍1 支與土造
    子彈2 顆，行經臺北縣中和市○○路259 巷54號前，經警員
    對其盤查，其於有偵查犯罪職權之機關尚未發覺其為犯罪嫌
    疑人時，供出其持有車內上開槍彈之犯行，並自動繳交置放
    於其車內背包裡之前揭仿WALTHER 廠之改造玩具手槍1 支與
    土造子彈2 顆；嗣於同日凌晨5 時30分許，其又帶同警方前
    往其臺北縣中和市○○路127 巷18弄24之1 號住處1 樓樓梯
    間，繳交藏置於樓梯間下方之上開仿FN廠改造玩具手槍予警
    方，而自首本件寄藏、持有槍彈之全部犯行。
二、案經臺北縣政府警察局永和分局移送臺灣板橋地方法院檢察
    署檢察官偵查起訴。
    理  由
壹、認定犯罪事實所憑之證據及理由
一、上揭寄藏改造手槍與持有槍彈之犯罪事實，迭據被告甲○○
    於警詢、偵查及本院審理中坦承不諱，且有上開改造玩具手
    槍2 支與土造子彈2 顆（嗣鑑驗時試射1 顆，餘1 顆）扣案
    可證。又上開扣案之槍枝與子彈經送內政部警政署刑事警察
    局以性能檢驗法、試射法、動能測試法鑑定結果，認：「一
    、送鑑改造手槍1 支（槍枝管制編號0000000000），認係由
    仿WALTHER 廠PPK/S 型半自動手槍製造之玩具手槍換裝土造
    金屬槍管改造而成之改造手槍，機械性能良好，可供擊發適
    用子彈使用，認具殺傷力。二、送鑑改造手槍1 支（槍枝管
    制編號：0000000000）1 支，認係由仿FN廠半自動手槍製造
    之玩具手槍換裝土造金屬槍管改造而成之改造手槍，機械性
    能良好，可擊發送鑑子彈，認具殺傷力。三、送鑑子彈2 顆
    ，認均係由直徑8.95mm、長度17.18mm 金屬彈殼及直徑7.88
    mm金屬彈頭組合而成之土造子彈，經採樣1 顆試射，可擊發
    ，認具殺傷力。」此有該局94年2 月4 日刑鑑字第09400185
    37號槍彈鑑定書暨所附照片（見臺灣板橋地方法院檢察署94
    年度偵字第2835號偵查卷第72頁至第75頁）附卷為憑，足認
    被告之自白與事實相符，堪予採信。
二、本件事證明確，被告犯行洵堪認定。
貳、對於被告自首抗辯之判斷
一、辯護意旨稱：本件被告係主動告知警方其非法持有上開仿WA
    LTHER 廠之改造玩具手槍與土造子彈，且帶同警方至其住處
    取出前揭仿FN廠之改造手槍，應符合自首要件等語。
二、按刑法第62條前段及槍砲彈藥刀械管制條例第18條第1 項段
    所規定之「自首」，係以對於未發覺之罪，自首而受裁判者
    為要件。而所謂「發覺」，固非以有偵查犯罪權之機關或人
    員確知其人犯罪無誤為必要，而於對其發生嫌疑時，即得謂
    為已發覺；但此項對犯人之嫌疑，仍須有確切之根據得為合
    理之可疑者，始足當之，若單純主觀上之懷疑，要不得謂已
    發生嫌疑。又如犯罪事實並不存在而懷疑其已發生，或雖已
    發生，而為該管公務員所不知，僅係推測其已發生而與事實
    巧合，均與已發覺之情形有別，最高法院72年度台上字第64
    1 號、75年度台上字第1634號判例意旨可資參照。經查：
(一)、就本案上開槍彈查獲之經過，業經證人即警員蔡育霖於本院
    審理中到庭具結證稱：本件查獲被告持有改造槍彈之案件係
    由伊承辦，當時警方係先查到一件游羽逢之毒品案，在搜索
    之際，因被告與游羽逢相識，被告恰好打電話予游羽逢，在
    電話中他們兩人閒聊，被告稱要過來找游羽逢。被告過來後
    ，因伊先前即曾逮捕過被告，且認識被告很久，知道被告有
    毒品及槍砲前科，最直覺之反應即係被告可能會攜帶安非他
    命，因之前曾傳聞被告有槍械，也有直覺反應研判被告可能
    攜帶槍械。後來伊即在巷口對被告進行盤查，詢問被告有無
    攜帶任何不法物品，當時伊對被告說「小郭，把東西拿出來
    」，被告即稱有，有一把槍放在其車內前乘客座之黑色包包
    內。該包包由外觀並無法辨識內有何物，在被告未告知其包
    包內有槍枝之前，其尚不知車內有槍，其當時直接叫被告將
    東西拿出來，僅為一種辦案技巧，為了讓被告主動交出違禁
    品，事實上伊並不篤定被告確持有違禁品。後來伊有問被告
    是否有其他槍械，要求被告一併繳交，以免日後被查獲有多
    一條案件，因此被告後來跟伊警方說其尚有一把槍，並帶同
    警方前往尋獲另一把槍。查獲之詳細情形伊現在記不太起來
    ，不過如被告第一次警詢筆錄記載等語（見本院94年6 月24
    日審判筆錄）。又依被告94年1 月28日第一次警詢筆錄之記
    載，本案被告係於94年1 月28日凌晨2 時許，駕駛其車牌號
    碼0519-KD 號自小客車行經臺北縣中和市○○路259 巷54號
    前為警攔查，被告並主動告知警方其非法持有槍彈，槍即放
    在駕駛座副座上之黑色背包內之黑色手提包內，被告主動將
    之拿出交予警方，此亦有該次警詢筆錄附卷足參。
(二)、由上觀之，證人蔡育霖原係執行另案搜索勤務，適被告前來
    找尋游羽逢，蔡育霖因前曾逮捕被告，方於上開時地對被告
    進行盤查，在被告告知證人蔡育霖其車內黑色背包內有槍之
    前，證人蔡育霖尚不知該車內藏有槍彈，雖蔡育霖曾詢問被
    告是否有攜帶不法物品，並要求被告將不法物品交出，惟蔡
    育霖亦自承其並不確知被告持有違禁品，僅因被告前有違反
    毒品危害防制條例與槍砲彈藥刀械管制條例等前科，因此直
    覺反應被告可能會攜帶安非他命或槍械等不法物品，其要求
    被告將不法物品交出，亦僅屬一種辦案技巧，足認蔡育霖於
    被告告知其持有槍彈乙節前，其並無確切之根據對於被告持
    有槍彈之犯行產生嫌疑，僅係於主觀上單純存有懷疑而加以
    推測而已。且蔡育霖亦陳稱其就本案查獲之細節無法清楚回
    憶，惟情形應如被告第一次警詢筆錄所載，而徵諸上開警詢
    筆錄之內容，被告係主動告知警方其非法持有槍彈之犯行，
    並將槍彈交付予警方，揆諸前揭判例意旨，被告應符合自首
    之要件。再被告於向警方報繳其車內之槍彈後，被告又向警
    方坦承其尚持有藏置於其住處一樓樓梯間之另一把改造手槍
    （即前開仿FN廠之改造玩具手槍），復帶同警方前往查扣該
    槍等節，除據證人蔡育霖證述無訛，亦有被告94年1 月28日
    第二次警詢筆錄在卷可佐，雖被告係經警員蔡育霖追問其是
    否尚有其他槍械，要求被告一併繳交後，被告方帶同警方取
    獲第二把槍枝，惟查無任何合理明確事證足認警方已懷疑被
    告尚持有其他槍枝，蔡育霖對於被告為上開利害關係之曉諭
    ，至多僅為被告何以自首持有另一把槍枝之動機而已，尚不
    影響其自首之效力。
三、綜前，被告確係於有偵查犯罪職權之公務員發覺其犯罪前，
    向警方自首並報繳其本案持有之全部槍彈，辯護意旨上開所
    指，應屬有據。
參、論罪科刑及沒收部分
一、按槍砲彈藥刀械管制條例所稱之「寄藏」與「持有」，均係
    將物置於自己實力支配之下，僅寄藏必先有他人之持有行為
    ，而後始為之受寄代藏而已，故寄藏之受人委託代為保管，
    其保管之本身，亦屬持有，此之持有係受寄之當然結果，雖
    不應另就持有予以論罪，然未經許可持有手槍，其持有之繼
    續，為行為之繼續，亦即一經持有手槍，罪已成立，但其完
    結須繼續至持有行為終了時為止。則包括持有之寄藏手槍行
    為，自亦為行為之繼續，其犯罪之完結須繼續至寄藏行為終
    了時為止，最高法院著有74年度台上字第3400號判例與93年
    度台上字第2253號裁判意旨可供參照。
二、按槍砲彈藥刀械管制條例部分條文業於94年1 月26日經總統
    令修正公布，於同年月28日生效，原第11條規定刪除，與原
    第10條合併修正移列為現行該條例第8 條，至同條例第12條
    第4 項有關持有子彈之條文則未經修正。本件被告於93年11
    月底某日，向「小楊」借用前揭仿WALTHER 廠之改造玩具手
    槍、土造子彈及受「小楊」之託寄藏上開仿FN廠之改造玩具
    手槍，雖係在槍砲彈藥刀械管制條例修正公布施行前，然其
    持有與寄藏行為均繼續至94年1 月28日凌晨2 時許、5 時30
    分許始分別為警查獲，其寄藏與持有之終了既在該條例修正
    公布施行後，自無行為後法律變更之可言，應直接適用新法
    處斷。是核被告所為，係犯修正後槍砲彈藥刀械管制條例第
    8 條第4 項之未經許可持有可發射子彈具有殺傷力之改造手
    槍罪（前揭仿WALTHER 廠之改造玩具手槍部分）、同條項未
    經許可寄藏可發射子彈具有殺傷力之改造手槍罪（前揭仿FN
    廠之改造玩具手槍部分）、槍砲彈藥刀械管制條例第12條第
    4 項之未經許可持有具有殺傷力之子彈罪。其以一行為同時
    觸犯數罪名，為想像競合犯，應依刑法第55條之規定，從一
    重之修正後槍砲彈藥刀械管制條例第8 條第4 項未經許可寄
    藏可發射子彈具有殺傷力之改造玩具手槍罪處斷。被告於有
    偵查犯罪職權之機關人員發覺其涉犯本件犯罪前，主動向警
    員自首，並報繳其持有之全部槍彈，而接受裁判，爰依槍砲
    彈藥刀械管制條例第18條第1 項前段規定減輕其刑。爰審酌
    被告有事實欄所載之多項前科，有臺灣高等法院被告前案紀
    錄表在卷為據，素行不佳，其非法寄藏、持有具殺傷力之槍
    彈，對於他人之身體、生命安全造成之威脅及社會治安之危
??害程度不小，惟犯後態度尚屬良好等一切情狀，量處如主文
    第1 項所示之刑，並就併科罰金部分，諭知易服勞役之折算
    標準，以資懲儆。
三、扣案之可發射子彈具有殺傷力仿WALTHER 廠PPK/S 型半自動
    手槍製造之玩具手槍經改造而成之改造手槍1 支（含彈匣1
    個，槍枝管制編號為：0000000000）、具有殺傷力可發射子
    彈仿FN廠半自動手槍製造之玩具手槍經改造而成之改造手槍
    1 支（含彈匣1 個，槍枝管制編號為：0000000000）與送鑑
    時未經試射之具有殺傷力之土造子彈1 顆，均為違禁物，依
    刑法第38條第1 項第1 款之規定宣告沒收。至送鑑時業經實
    際擊發之土造子彈1 顆，雖本屬違禁物，惟因業經鑑定試射
    ，已失其為槍砲彈藥刀械管制條例所管制之彈藥性質，已非
    係違禁物，且亦喪失子彈之效用，無沒收之必要，爰不為沒
    收之諭知，併此敘明。
肆、不另為無罪諭知之部分
一、公訴意旨另以：本件被告甲○○於93年11月間某日，託其友
    人「小楊」至桃園縣中壢市○○道具槍店購買仿WALTHER 廠
    PP K/S型半自動手槍製造之玩具手槍1 把，經「小楊」託人
    將該槍改造後，將改造完成之手槍即本案被查獲仿WALTHER
    廠之改造玩具手槍交付予被告，因認被告尚涉犯修正前槍砲
    彈藥刀械管制條例第11條第1 項之製造可發射子彈具有殺傷
    力之改造手槍罪等語（見本院94年6 月24日審判筆錄）。
二、按犯罪事實應依證據認定之，無證據不得認定其犯罪事實，
    刑事訴訟法第154 條第2 項定有明文。又刑事訴訟法第161
    條第1 項規定：檢察官就被告犯罪事實，應負舉證責任，並
    指出證明之方法。因此檢察官對於起訴之犯罪事實，應負提
    出證據及說服之實質舉證責任。倘所提出之證據，不足為被
    告有罪之積極證明，或指出證明之方法，無從說服法院以形
    成被告有罪之心證，基於無罪推定原則，自應為被告無罪之
    判決，最高法院92年臺上字第128 號判例意旨可供參酌。公
??訴意旨認被告涉有上開製造可發射子彈具有殺傷力之改造手
    槍罪，無非以被告於本院審理中之自白及扣案之仿WALTHER
    廠PPK/S 型之改造玩具手槍為其主要論據。
三、經查：被告於本院審理時，自承本案查扣之仿WALTHER 廠PP
    K/S 型之改造玩具手槍，為其託友人「小楊」於93年11月間
    在桃園縣中壢市○○道具槍店購入，並由「小楊」找人改造
    後交付予其收受等語，而自白首揭與「小楊」、不詳之人共
    同製造可發射子彈具有殺傷力之改造手槍之罪，其此部分之
    自白，雖有該把改造手槍扣案為證，可作為其自白真實性之
    擔保，惟被告於警詢中，係供陳上開改造玩具手槍乃其為了
    防身而向「小楊」借用，其收受槍枝時槍已改造完畢（見偵
    查卷第7 頁）；於偵查中供稱：該把槍乃其與「小楊」一同
    去買，於93年11月底其向「小楊」借用該槍，「小楊」在其
    住處交付該槍予其，該把槍已改造好（見偵查卷第40、41頁
    ）；於本院準備程序中，亦陳稱該仿WALTHER 廠PP K/S型之
    改造玩具手槍係其向「小楊」所借用等語（見本院94年4 月
    28 日 準備程序筆錄），均未明確提及有與「小楊」共同改
    造手槍之情；其於本院審判期日時，雖一度自白如前，惟旋
    又改稱：其當時被人毆打，去向「小楊」借槍，「小楊」稱
    他手上有槍正在處理（改造）之意，因缺錢買零件，欲向其
    借錢，其將身上之2000元借給「小楊」，之後「小楊」在北
    二高中和交流道將本案查獲之二把改造手槍、子彈與2000元
    交予其云云，是被告對於其究與「小楊」就改造手槍之犯行
    有無犯意聯絡與行為分擔等節，先後陳述互歧，於本院審判
    期日時，更於短時間內為前後不一之供述，是其前述自白是
    否確與事實相符，實顯有可疑。本件復無「小楊」或相關證
    人之證詞、改造工具或其他積極事證足認被告確有改造本件
    仿WALTHER 廠PP K/S型改造玩具手槍之犯行，尚無從說服本
    院形成被告該部分有罪之心證，然公訴意旨認此部分與前開
    被告經起訴論罪科刑之部分有牽連犯之裁判上一罪關係，爰
    不另為無罪之諭知。
據上論斷，應依刑事訴訟法第299 條第1 項前段，修正後槍砲彈
藥刀械管制條例第8條第4 項、槍砲彈藥刀械管制條例第12條第4
項、18條第1 項前段，刑法第11條前段、第55條、第42條第2 項
、第38條第1 項第1 款，罰金罰鍰提高標準條例第2 條前段、現
行法規所定貨幣單位折算新台幣條例第2條，判決如主文。
中　　華　　民　　國　　94　　年　　7 　　月　　7　　 日
                    臺灣板橋地方法院刑事第7庭
                        審判長法　官  陳恒寬
                              法　官  許必奇
                              法　官  吳佳穎
以上正本證明與原本無異
如不服本判決應於送達後10日內向本院提出上訴狀
                              書記官　呂妍旻
中　　華　　民　　國　　94　　年　　7 　　月　　8 　　日
附錄本案論罪科刑法條全文：
現行槍砲彈藥刀械管制條例第8 條：
未經許可，製造、販賣運輸鋼筆槍、瓦斯槍、麻醉槍、獵槍、空
氣槍第4條第1 項第1款所定其他可發射金屬或子彈具有殺傷力之
各式槍砲者，處無期徒刑或5年以上有期徒刑，併科新臺幣00000
000以下罰金。
未經許可，轉讓、出租或出借前項所列槍枝者，處5 年以上有期
徒刑，併科新臺幣00000000以下罰金。
意圖供自己或他人犯罪之用，而犯前2項之罪者，處無期徒刑或7
年以上有期徒刑，併科新臺幣00000000以下罰金。
未經許可，持有、寄藏或意圖販賣而陳列第1項所列槍枝者，處3
年以上10以下有期徒刑，併科新臺幣0000000以下罰金。
第1項至第3項未遂犯罰之。
槍砲彈藥刀械管制條例第12條
未經許可，製造、販賣或運輸子彈者，處1 年以上7 年以下有期
徒刑，併科新台幣0000000 元以下罰金。
未經許可，轉讓、出租或出借子彈者，處6 月以上5 年以下有期
徒刑，併科新台幣0000000 元以下罰金。
意圖供自己或他人犯罪之用，而犯前二項之罪者，處3 年以上10
年以下有期徒刑，併科新台幣0000000 元以下罰金。
未經許可，持有、寄藏或意圖販賣而陳列子彈者，處5 年以下有
期徒刑，併科新台幣0000000 元以下罰金。
第 1 項至第 3 項之未遂犯罰之。
